【裁判字號】    91,交易,348
【裁判日期】    920811
【裁判案由】    過失傷害
【裁判全文】
臺灣高雄地方法院刑事判決                     九十一年度交易字第三四八號
    公  訴  人  臺灣高雄地方法院檢察署檢察官
    被      告  丁○○
    選任辯護人  呂郁斌律師
右列被告因過失傷害案件，經檢察官提起公訴（九十一年度偵字第七○二一號），本
院判決如左：
    主  文
丁○○因過失傷害人致重傷，處有期徒刑陸月，如易科罰金，以參佰元折算壹日。
    事  實
一、丁○○領有普通小型車駕駛執照，於民國九十年十月十三日晚間，駕駛車牌號碼
    ＶＵ─五七○○號自小客車，沿高雄縣燕巢鄉○○村○○路由西往東方向行駛（
    即沿高雄縣橋頭鄉往燕巢鄉行駛），嗣於同日二十二時許，行經該路『紅帥檳榔
    攤』（即高三四公路七公里八百公尺處）前，本應注意『汽車行經彎道、無號誌
    之交岔路口時，均應減速慢行，作隨時停車之準備』，而當時天候晴，夜間有照
    明設備，視距並非不良，柏油路面乾燥無缺陷，亦無其他障礙物，且依其智識、
    能力亦無不能注意之情事，詎於行經前開路段時，疏未注意減速慢行，適有ＧＯ
    ＮＧ─ＧＡＥＯ  ＳＡＴＨＩＴ（泰籍外勞，下稱ＳＡＴＨＩＴ）騎乘自行車，
    沿『紅帥檳榔攤』對面小路由北往『紅帥檳榔攤』方向直行而至，欲穿越滾水路
    ，亦疏未注意『慢車行近無號誌之交岔路口，應減速慢行，看清左右確無來車並
    在不妨礙汽車通行之情況下迅速通過』，貿然穿越道路，丁○○見狀閃避不及，
    其駕駛之自小客車左前部位乃撞及該自行車之右後輪，ＳＡＴＨＩＴ則受有頭部
    外傷併腦挫傷、腦出血、顱骨骨折等傷害，致生全身癱瘓、四肢僵硬、大小便不
    能控制、腦部嚴重受傷、意識能力遲鈍等重傷害。丁○○於肇事後犯罪未被發覺
    之前，主動向現場處理車禍員警坦承肇事，並願接受裁判。
二、案經ＳＡＴＨＩＴ訴由高雄縣政府警察局岡山分局報告臺灣高雄地方法院檢察署
    檢察官偵查起訴。
    理  由
一、訊據被告丁○○坦承於右揭時、地，與告訴人ＳＡＴＨＩＴ發生車禍之事實，惟
    否認有何過失重傷害犯行，辯稱：伊當時車速約時速四十餘公里，且開車時均有
    注意兩旁，行經路口時曾減慢車速，但因告訴人突自其左側橫越馬路而來，伊閃
    煞不及而肇事，且告訴人受傷程度尚未達重傷害等語。經查：
  (一)被告於九十年十月十三日晚間，駕駛車牌號碼ＶＵ─五七○○號自小客車，沿高
    雄縣燕巢鄉○○村○○路由西往東方向行駛，嗣於同日二十二時許，行經該路『
    紅帥檳榔攤』（即高三四公路七公里八百公尺處）前，適告訴人騎乘自行車，沿
    『紅帥檳榔攤』對面小路由北往『紅帥檳榔攤』方向直行而至，欲穿越滾水路，
    被告見狀閃避不及，其駕駛之自小客車左前部位乃撞及該自行車之右後輪等情。
    業據被告自承在卷；核與告訴人於警訊時指訴之情節相符（詳九十年十月三十一
    日警訊筆錄）；並經目擊證人己○○於本院證陳：伊站在『紅帥檳榔攤』前，剛
    好要過馬路，見左手邊有一泰國人騎腳踏車自小巷子出來，橫越馬路往『紅帥檳
    榔攤』方向駛來，而被告車輛係由橋頭往燕巢方向行駛，該泰國人過中線之後，
    始被撞及，係在『阿秀檳榔攤』（位於『紅帥檳榔攤』對面）對面被撞後，再彈
    回『阿秀檳榔攤』那邊等語綦詳（詳本院九十一年七月二十六日審判筆錄）。此
    外，復有道路交通事故調查報告表暨現場圖、肇事現場照片附警卷可參。從而，
    此部分之事實，堪以認定。
  (二)按『汽車行經彎道、無號誌之交岔路口時，均應減速慢行，作隨時停車之準備』
    ，道路交通安全規則第九十三條第一項第三款定有明文。被告既考領有普通小型
    車駕駛執照（詳卷附駕駛人資料），上開規定自應知悉甚詳，且亦為其應注意並
    能注意之義務，則其駕車行經上開彎道、無號誌之交岔路口時【依警訊卷附肇事
    現場照片所示，在『紅帥檳榔攤』對面、『阿秀檳榔攤』旁，有一小路與滾水路
    相通（照片編號：隔日早上拍攝）；且該滾水路段為彎道（照片編號：隔日早
    上拍攝、），是肇事地點為彎道、無號誌之交岔路口甚明】，理應注意減速
    慢行，作隨時停車之準備，而當時天候晴，夜間有照明設備（依警訊卷附肇事現
    場照片所示，確有路燈照明設備），視距並非不良，柏油路面乾燥無缺陷，亦無
    其他障礙物，此有前開肇事現場照片及道路交通事故調查報告表可佐，且依被告
    智識、能力亦無不能注意之情事。詎於行經該路段，即以近五十五公里之時速駛
    近肇事地點（因被告車輛滑痕達十六點六公尺，依交通部頒布之『一般公路汽車
    煞停距離、對照表』所示，如採用對被告最有利之數據，在三年以上之瀝青乾燥
    路面，時速五十五公里之煞停距離為十七公尺，顯見被告時速近五十五公里，被
    告辯稱：時速為四十餘公里等語，應與事實不符），雖該速度仍在六十公里之速
    限範圍內，但與六十公里速限僅相差五公里，顯見被告駕車行經前開路段，未確
    實遵守『減速慢行，作隨時停車之準備』之規定，被告駕駛行為有過失，灼然至
    明。另告訴人騎乘自行車，沿『紅帥檳榔攤』對面小路由北往『紅帥檳榔攤』方
    向直行，欲穿越滾水路，亦疏未注意『慢車行近無號誌之交岔路口，應減速慢行
    ，看清左右確無來車並在不妨礙汽車通行之情況下迅速通過』，雖違反道路交通
    安全規則第一百二十五條第二款之規定，而有過失，惟此仍不得解免被告過失罪
    責，附此敘明。況臺灣省高屏澎區車輛行車事故鑑定委員會、臺灣省車輛行車事
    故覆議鑑定委員會之鑑定結果均認被告有過失，有該會九十一年五月二十二日高
    屏澎鑑字第九一○八○三號函、九十二年一月二十九日府覆議字第九一二九四五
    號函所檢附之鑑定意見書可憑。是被告辯稱：伊無過失等語，應屬卸責之詞，不
    可採信。
  (三)又被告肇事後，告訴人受有頭部外傷併腦挫傷、腦出血、顱骨骨折傷害之事實，
    有邱綜合醫院九十年十月十四日乙診字第九○六四九號、九十年十一月二十四日
    乙診字第九○五五九一號等診斷證明書附警訊卷可參；而告訴人於九十年十月十
    三日在邱綜合醫院進行開顱手術後，於九十年十一月二十四日出院，在邱綜合醫
    院住院期間呈植物人狀態，預後不佳，屬重傷害等情，亦有該醫院九十一年八月
    十日邱醫字第九一○○九二號函可稽。另告訴人返回泰國後，病況呈全身癱瘓、
    四肢僵硬、大小便不能控制、腦部嚴重受傷、語言能力有障礙、意識能力遲鈍，
    全賴他人照料等情，有告訴代理人庭呈泰國帕府醫院九十一年七月二十二日（Ｓ
    Ｋ）３６／２５４５號診斷證明書可考，而該診斷證明書確為泰國帕府醫院所出
    具，亦經本院函查屬實，有臺灣高等法院九十二年六月三十日（九二）院田文實
    字第○二四六二號函附我國駐泰國代表處、泰國帕府醫院覆函可參。準此，就告
    訴人車禍發生時、現時之病狀而言，告訴人確呈植物人狀態，且全身癱瘓，四肢
    僵硬、大小便不能控制、腦部嚴重受傷、意識能力遲鈍，而全身癱瘓，四肢僵硬
    部分，應屬毀敗一肢以上之機能；至其餘症狀（語言能力有障礙部分，除外），
    則屬其他於身體或健康，有重大不治或難治之傷害，均屬重傷害甚明。
  (四)此外，告訴人自邱綜合醫院出院後、返回泰國前，曾因氣切痰液多而黃稠等症狀
    ，至高雄縣橋頭社區醫院住院治療，住院期間意識清醒，精神尚可，按住氣切口
    可以言語，以華語尚能溝通，嗣因病狀改善而出院等情，固有該醫院函文附卷可
    稽，且經證人即橋頭社區醫院醫師甲○○、證人即橋頭社區醫院護士乙○○及丙
    ○○於本院證述綦詳（詳本院九十二年三月十四日審判筆錄）。惟因橋頭社區醫
    院僅就『氣切痰液多而黃稠』之症狀診治，而告訴人頭部受傷部分，則非診治範
    圍（詳前橋頭社區醫院函及證人甲○○之證言）；且縱告訴人於橋頭社區醫院住
    院期間，雖無植物人狀態，大小便可自理，偶爾可柱杖走路，可言語溝通，症狀
    好轉，但由於告訴人返回泰國後，確曾重傷害病狀，已如前述，尚不能因一時症
    狀趨穩，即認告訴人非受重傷害。
  (五)綜上，因被告過失犯行與告訴人重傷害間，顯有相當因果關係。從而，本件事證
    明確，被告過失傷害人致重傷之犯行，堪以認定。
二、核被告所為，係犯刑法第二百八十四條第一項後段之過失傷害人致重傷罪，公訴
    人認被告係犯過失傷害罪，容有未洽，惟社會基本事實同一，起訴法條應予變更
    。又被告肇事後犯罪未被發覺之前，主動向現場處理車禍員警坦承肇事，並願接
    受裁判等情，業據證人即處理車禍員警戊○○於本院證陳：接獲勤務指揮中心通
    報後，即至現場處理，被告確實主動告知係肇事者等語（詳本院九十二年四月四
    日審判筆錄）。是被告業已符合自首之要件，應依刑法第六十二條前段規定，減
    輕其刑。爰審酌被告疏未減速慢行而肇事，惟念其前未有前科紀錄，有臺灣高雄
    地方法院檢察署刑案資料查註紀錄表及臺灣高等法院被告全國前案紀錄表各一份
    在卷可參，素行尚稱良好，且參以告訴人就本件車禍之發生亦有過失，及告訴人
    所受重傷害非輕、本件未達成和解等一切情狀，量處如主文所示之刑，並諭知易
    科罰金之折算標準。
據上論斷，應依刑事訴訟法第二百九十九條第一項前段、第三百條，刑法第二百八十
四條第一項後段、第六十二條前段、第四十一條第一項前段，罰金罰鍰提高標準條例
第一條前段、第二條，判決如主文所示。
中      華      民      國    九十二    年      八      月    十一      日
                                  臺灣高雄地方法院交通法庭
                                      法  官  方  百  正
右正本證明與原本無異。
如不服本判決，應於判決送達後十日內，向本院提出上訴狀。
                                     書記官   張 金  蘭
中    華    民    國      九十二      年      八      月      十一     日
附錄本判決論罪科刑法條全文：
刑法第二百八十四條第一項前段。
因過失傷害人者，處六月以下有期徒刑、拘役或五百元以下罰金。致重傷者，處一年
以下有期徒刑、拘役或五百元下罰金。


司法院資訊處製作；財團法人民間司法改革基金會備份。
